臺灣雲林地方法院刑事判決　　　　　　　 96年度訴字第415號
公　訴　人　臺灣雲林地方法院檢察署檢察官
被　　　告　乙○
指定辯護人　楊銷樺律師
上列被告因業務過失致死案件，經檢察官提起公訴（96年度調偵
字第98號），於本院準備程序進行中，被告就被訴事實為有罪之
陳述，經合議庭裁定由受命法官獨任進行簡式審判程序，本院判
決如下：
    主  文
乙○犯業務過失致人於死罪，處有期徒刑捌月，減為有期徒刑肆
月，如易科罰金，以銀元參佰元即新臺幣玖佰元折算壹日。
    事　實　及　理　由
一、犯罪事實：
  (一)乙○為駕駛自有漁筏在海上從事捕魚之漁民，為從事業務之
    人。其於民國（下同）94年7 月26日上午7 時許，駕駛無照
    漁筏搭載同居人李香粉，自雲林縣口湖鄉台子港出海捕魚，
    乙○原應注意漁筏未經定期檢查核可，致漁筏監理執照失效
    者，不得航行；又漁筏應配置救生衣每人1 件、救生圈1 個
    及必要之通信設備；另漁船（指經營漁業所使用，具中華民
    國國籍之各種船舶）船員應持有漁船船員手冊，並應依中央
    主管機關規定參加基本安全及在職專業訓練等情，而依當時
    情形，又無不能注意之情事，竟駕駛其所有未配置救生衣、
    救生圈或必要之通信設備之無照漁筏，搭載未持有漁船船員
    手冊、未曾參加基本安全及在職專業訓練且不會游泳之李香
    粉，一同出海至四湖鄉三條崙漁港外之附近海域捕魚。同日
    上午8 時15分許，未著救生衣之李香粉在進行施放漁網作業
    之時，因右手指不慎遭漁網纏住，致受漁網拖落海中，乙○
    旋即駕駛漁筏折返，並跳入海中將李香粉拖起，惟漁筏因引
    擎未關而遠離，乙○遂將李香粉拖至鄰近一座損壞之浮動蚵
    棚上待救，嗣於同日上午11時45分許，該蚵棚漂流至六輕工
    業區南堤燈塔附近海域，始經海岸巡防人員發現後送醫，惟
    李香粉仍因生前溺水意外致窒息而溺斃，於94年7 月26日下
    午1 時許不治死亡。
  (二)案經李香粉之子甲○○告訴及臺灣雲林地方法院檢察署檢察
    官據報相驗後自動檢舉偵查起訴。
二、證據名稱：
  (一)被告於警詢筆錄、檢察官訊問筆錄及本院審判中之自白供述
    。
  (二)臺灣雲林地方法院檢察署檢察官相驗筆錄、相驗屍體證明書
    、驗斷書、相驗照片7 張。
  (三)雲林縣政府92年10月6 日府行法字第9210000695號令制定公
    布之「雲林縣漁筏監理自治條例」、雲林縣政府96年3 月26
    日府農漁字第0960501732號函送之「雲林縣漁筏監理自治條
    例」、「漁船船員管理規則」、「雲林縣漁筏類型照片8 張
    」。
  (四)雲林縣警察局台西分局麥寮分駐所受理各類案件紀錄表、處
    理相驗案件初步調查報告暨報驗書。
  (五)證人李浚於警詢筆錄、檢察官訊問筆錄之證述。
  (六)證人林達民於檢察官訊問筆錄之證述。
三、論罪科刑之理由：
  (一)按行為後法律有變更者，適用行為時之法律。但行為後之法
    律有利於行為人者，適用最有利於行為人之法律，刑法第2
    條第1 項定有明文。又比較新舊法時，應就罪刑有關之共犯
    、未遂犯、想像競合犯、牽連犯、連續犯、結合犯、以及累
    犯加重、自首減輕暨其他法定加減原因（如身分加減）與加
    減例等一切情形，綜其全部罪刑之結果而為比較，最高法院
    95年度第8 次刑事庭會議決議可資參照。次按被告行為後之
    刑法部分條文業於94年2 月2 日，經總統以華總一義字第09
    400014901 號令修正公布，並自95年7 月1 日施行，茲就修
    正前後之新舊法比較適用，分敘如下：
    1.被告行為時之刑法第33條第5 款規定：「罰金：1 元以上
      」，經修正為：「罰金：新臺幣1,000 元以上，以百元計
      算之」。又刑法施行法於95年6 月14日，經總統以華總一
      義字第09500085181 號令增訂公布第1 條之1 規定：「（
      第1 項）中華民國94年1 月7 日刑法修正施行後，刑法分
      則編所定罰金之貨幣單位為新臺幣。（第2 項）94年1 月
      7 日刑法修正時，刑法分則編未修正之條文定有罰金者，
      自94年1 月7 日刑法修正施行後，就其所定數額提高為30
      倍。但72年6 月26日至94年1 月7 日新增或修正之條文，
      就其所定數額提高為3 倍」，而刑法第276 條第2 項之罪
      定有罰金刑，且未於72年6 月26日至94年1 月7 日間修正
      ，故應就其所定數額提高為30倍。是依修正後之規定與被
      告行為時之罰金罰鍰提高標準條例第1 條前段及行政院、
      司法院據以發布提高刑法有關罰金條文之罰金倍數10倍，
      並自72年8 月1 日施行之規定相較，其罰金刑之最高度固
      未變更，但最低度已由銀元10元即新臺幣30元（依現行法
      規所定貨幣單位折算新臺幣條例第2 條之規定，銀元以新
      臺幣元之3 倍折算之），修正為新臺幣1,000 元，並以百
      元計算之，有關科刑規範事項已有變更，經比較新舊法，
      修正前之刑法第33條第5 款規定較有利於被告。
    2.被告行為時之刑法第41條第1 項前段規定：「犯最重本刑
      為5 年以下有期徒刑以下之刑之罪，而受6 個月以下有期
      徒刑或拘役之宣告，因身體、教育、職業、家庭之關係或
      其他正當事由，執行顯有困難者，得以1 元以上3 元以下
      折算1 日，易科罰金」。而被告於行為時之易科罰金折算
      標準，依修正前之罰金罰鍰提高標準條例第2 條前段規定
      （95年5 月17日總統華總一義字第09500069791 號令修正
      公布刪除，並自95年7 月1 日施行），係就其原定數額提
      高為100 倍折算1 日，即最高應以銀元300 元折算1 日，
      如換算為新臺幣後，應以新臺幣900 元折算1 日。嗣修正
      後之刑法第41條第1 項前段則規定：「犯最重本刑為5 年
      以下有期徒刑以下之刑之罪，而受6 個月以下有期徒刑或
      拘役之宣告者，得以新臺幣1,000 元、2,000 元或3,000
      元折算1 日，易科罰金」。經核修正前之規定較有利於被
      告。
    3.經比較修正前後之上揭新舊法律，綜合一切罪刑之結果，
      被告行為後之法律，並未有利於行為人，故應依刑法第2
      條第1 項前段規定，適用修正前之舊法規定。
  (二)關於罰金刑貨幣單位由銀元修正為新臺幣之法律適用，依95
    年7 月1 日修正公布施行之刑法施行法第1 條之1 ，罰金刑
    貨幣單位雖有「銀元」、「新臺幣」之更異，惟適用結果之
    罰金額度則無二致，就罰金法定刑提高之「刑罰權規範內容
    」並無利或不利變更，自不生新舊法之比較問題，應適用具
    特別法及準據法之刑法施行法第1 條之1 規定。
  (三)核被告乙○所為，係犯刑法第276 條第2 項業務過失致死罪
    。爰審酌本案發生情節，又被告犯後坦承不諱，態度良好，
    且於被害人李香粉落水後，即奮不顧身跳海相救，不料船筏
    因未熄火而遠離，兩人漂流數小時後，方為海巡人員救起，
    被害人仍不幸罹難；另被告學識較低，以漁獲為生，生活困
    窘，其與被害人原為十餘年之同居關係，同行打漁，共謀生
    活，被害人死亡後之一切喪葬事宜及費用係為被告借支負擔
    ，惟尚無法與被害人之子達成和解等一切情狀，量處如主文
    所示之刑，並以被告之犯罪時間係在96年4 月24日以前，其
    所犯之罪合於中華民國96年罪犯減刑條例之規定，依法予以
    減刑，並諭知易科罰金之折算標準，以期向善。
四、適用之法律：
  (一)刑事訴訟法第273 條之1 第1 項、第299 條第1 項前段、第
    310 條之2 、第454 條第1 項。
  (二)刑法第276條第2項。
  (三)95年7 月1 日修正施行後之刑法第2 條第1 項前段；修正施
    行前之刑法第41條第1 項。
  (四)刑法施行法第1 條之1 第1 項、第2 項前段。刪除前之罰金
    罰鍰提高標準條例第2 條。現行法規所定貨幣單位折算新臺
    幣條例第2 條。
  (五)中華民國96年罪犯減刑條例第2條第1項第3款、第7條。
本案經檢察官朱健福到庭執行職務。
中　　華　　民　　國　　96　　年　　7　 　月　　31　　日
                  刑事第六庭  法  官  吳基華
以上正本證明與原本無異。
如不服本判決，應於判決送達後10日內，向本院提出上訴狀。（
須附繕本）
                              書記官  李松坤
中　　華　　民　　國　　96　　年　　7 　　月　　31　　日
附記論罪法條全文：
刑法第276 條第2 項從事業務之人，因業務上之過失犯前項之罪
者，處5 年以下有期徒刑或拘役，得併科3 千元以下罰金。
